臺灣臺中地方法院刑事判決
111年度易字第573號
公  訴  人  臺灣臺中地方檢察署檢察官
被      告  賴建忠


選任辯護人  楊博堯律師
被      告  賴武聖


選任辯護人  賴宜孜律師
上列被告等因毀棄損壞等案件，經檢察官提起公訴（110年度偵
字第36549號）及移送併辦(110年度偵字第12248號)，本院判決
如下：
    主    文
賴建忠犯恐嚇危害安全罪，處拘役肆拾日，如易科罰金，以新臺
幣臺仟元折算壹日；又犯毀損他人物品罪，處拘役伍拾伍日，如
易科罰金，以新臺幣壹仟元折算壹日。應執行拘役捌拾日，如易
科罰金，以新臺幣壹仟元折算壹日。
賴武聖犯強制罪，處拘役伍拾日，如易科罰金，以新臺幣臺仟元
折算壹日。
    犯罪事實
一、賴建忠、賴武聖係堂兄弟，兩人間因故心生嫌隙，詎賴建忠
    、賴武聖分別為下列犯行：
 (一)賴武聖基於強制之犯意，於民國110年5月25日19時3分許，
     至賴建忠之臺中市○○區○○路0段00號，持木質棍棒、鐵條按
     壓賴建忠上揭住處門鈴，要求賴建忠出來，並以「有本事
     出來現實面對拉。有本事就出來現實面對啊，躲在裡面沒
     用啦、再不出來我就不客氣了、出來面對好不好，幹，不
     要做龜兒子好不好」等語，輔以該棍棒作勢攻擊賴建忠之
     車輛、持該棍棒丟擲賴建忠上揭住處及鄰屋之鐵捲門製造
     鐵器撞擊聲，及將放置在鄰屋騎樓之桌面玻璃摔破以製造
     聲響(所涉毀損損部分業經撤回告訴)，致賴建忠生心畏懼
     ，而生危害於其安全，並以上開方式要求賴建忠行前揭無
     義務之事，且妨害賴建忠於上揭住處休息之權利。嗣賴建
     忠報警處理，經警到場賴武聖始離去現場。
 (二)賴建忠基於恐嚇危害安全之犯意，於同年9月16日某時許，
     以通訊軟體LINE詢問賴武聖是否要還8000萬元，見賴武聖
     沒有回應，即於同日凌晨0時21分許，再以LINE以語音傳輸
     「損失8000萬看要怎麼處理，你不是你阿拉很多，來傳一
     下來處理。你不是說我是龜兒子，我下午去找你，你記得
     家西要傳好了，8000萬給我還來，不然我會找你拿，妳老
     爸、老母還有你的老婆孩子，我每天去找。我的武器，我
     小弟幫我傳好了」（台語）等語，以茲恫嚇賴武聖表示要
     帶小弟及武器去向賴武聖及其父、母、妻、兒催討債務，
     致賴武聖心生畏懼，憂心其自身及父、母、妻、兒之生命
     、身體之安全。
 (三)賴建忠於同年9月17日15時21分許，至址設臺中市○○路0段0
     000號由賴武聖之妻劉瓊玉所開設之艾迪雅游泳池，以腳踹
     游泳池辦公室內之L型桌子，致桌子上電腦螢幕、收銀機、
     電話翻倒、再將辦公室之桌子踹踢致桌面凹陷，並以身體
     將自動門開關撞壞，使自動門無法自動開啟及關閉，致上
     揭物品毀損而不堪用。
二、案經賴建忠、賴武聖、劉瓊玉訴由臺中市政府市警察局大雅
    分局報告臺灣臺中地方檢察署檢察官偵查起訴。
    理    由
一、證據能力：
 (一)按被告以外之人於審判外之陳述，雖不符前4條之規定，而
     經當事人於審判程序同意作為證據，法院審酌該言詞陳述
     或書面陳述作成時之情況，認為適當者，亦得為證據；當
     事人、代理人或辯護人於法院調查證據時，知有第159條第
     1項不得為證據之情形，而未於言詞辯論終結前聲明異議者
     ，視為有前項之同意，刑事訴訟法第159條之5定有明文。
     經查，本案認定犯罪事實所引用之卷內被告賴建忠、賴武
     聖以外之人於審判外之陳述，檢察官、被告賴建忠、賴武
     聖及其等之辯護人均不爭執其作為本案證據之證據能力，
     於辯論終結前亦未對該等證據之證據能力聲明異議，本院
     復審酌前揭陳述作成時之情況，並無違法取證之瑕疵，亦
     認以之作為證據為適當，是本案有關被告以外之人於審判
     外之言詞或書面陳述等供述證據，依前揭法條意旨，自均
     得為證據。
 (二)按除法律另有規定外，實施刑事訴訟程序之公務員因違背
     法定程序取得之證據，其有無證據能力之認定，應審酌人
     權保障及公共利益之均衡維護，刑事訴訟法第158條之4定
     有明文。經查，本案認定犯罪事實所引用之卷內非供述證
     據，並無證據證明係實施刑事訴訟程序之公務員違背法定
     程序所取得，且經本院於審理中提示並告以要旨而為調查
     時，檢察官、檢察官、被告賴建忠、賴武聖及其等之辯護
     人均未表示該等非供述證據不具證據能力，揆諸上開規定
     ，自應認均具有證據能力。
二、認定事實所憑之證據及理由：
 (一)上開犯罪事實，業經被告賴建忠、賴武聖於警詢、偵訊及
     本院審理時坦承不諱(見偵36549卷第39至43、57至60、83
     至84、99、101至102頁，本院卷第67至77、133至146頁)，
     復經證人即告訴人劉瓊玉、賴武聖、賴建忠於警詢、偵訊
     及本院審理時、證人陳禾婷、陳燕花於本院警詢及偵訊時
     證述明確(見偵36549卷第25至27、39至43、57至60、83至8
     4、99至102、125至127、139至141、161至163，本院卷第6
     7至77、133至146頁)，並有臺中市政府警察局大雅分局110
     年10月22日中市警雅分偵字第1100046326號刑事案件報告
     書、臺中市政府警察局大雅分局大雅派出所受（處）理案
     件證明單、110年9月16日譯文、被告賴建忠與告訴人賴武
     聖間之對話記錄、LINE通訊軟體擷圖照片（見偵36549第13
     至15、19、21、29、31頁）、現場照片（見偵36549卷第33
     至37頁）、被告賴建忠告訴書及監視器照片（見偵36549卷
     第45至53頁）、110年5月25日譯文（見偵36549卷第55頁）
     、被告賴建忠告訴暨答辯書、監視器照片（見偵36549卷第
     111至115頁）、111年1月12日職務報告（見偵36549卷第12
     3頁）、證人陳燕花、陳禾婷之指認犯罪嫌疑人紀錄表、犯
     罪嫌疑人指認表、指認照片對照表（見偵36549卷第131至1
     37、145至151頁）、告訴人賴建忠上揭住處之監視器錄影
     畫面勘驗筆錄(見本院卷第136至144、147頁)等在卷可稽，
     足認被告賴建忠、賴武聖上開自白應與事實相符，堪以採
     信。
 (二)就犯罪事實欄一(一)部分，按刑法第304條之強暴、脅迫，
     祇以所用之強脅手段足以妨害他人行使權利，或足使他人
     行無義務之事為已足，並非以被害人之自由完全受其壓制
     為必要（最高法院28年上字第3650號判例參照，本則判例
     ，依據108年1月4日修正，108年7月4日施行之法院組織法
     第57條之1第2項，其效力與未經選編為判例之最高法院裁
     判相同）。又刑法第304條所稱「強暴」者，乃以實力不法
     加諸他人之謂，係廣義指直接或間接對人行使之有形力而
     言，不以直接施諸於他人為必要，即間接施之於物體而影
     響於他人者，亦屬之（最高法院86年度台非字第122號判決
     意旨參照）。查，被告賴武聖持棍棒、鐵條按壓告訴人賴
     建忠上揭住處門鈴，以前揭話語恫嚇並要求告訴人賴建忠
     出面談判，輔以棍棒作勢攻擊告訴人賴建忠之車輛、持該
     棍棒丟擲告訴人賴建忠上揭住處及鄰屋之鐵捲門製造鐵器
     撞擊聲，及將置放在隔壁房屋前騎樓之桌面玻璃摔破製造
     聲響，所製造出頻繁且拉長音之電鈴聲、不時發出鐵件敲
     擊巨響、玻璃破裂聲響、作勢破壞告訴人賴建忠車輛等情
     境，確會使告訴人賴建忠心理受迫及心生畏怖，被告賴武
     聖即以上開方式使告訴人賴建忠行前揭無義務之事，及妨
     害告訴人賴建忠於上揭住處休息之權利，被告賴武聖上開
     行為已構成強制犯行甚明。
 (三)綜上所述，本案事證已臻明確，被告賴武聖之強制犯行、
     被告賴建忠之恐嚇危害安全、毀損他人物品犯行均堪以認
     定，應予依法論科。
三、論罪科刑：
 (一)核被告賴武聖就犯罪事實欄一(一)所為，係犯刑法第304條
     條第1項之強制罪。被告賴建忠就犯罪事實欄一(二)所為，
     係犯刑法第305條之恐嚇危害安全罪；就犯罪事實欄一(三)
     所為，係犯同法第354條之毀損他人物品罪。　　
 (二)按刑法第305條之恐嚇危害安全罪，係指單純以將來加害生
     命、身體、自由、名譽、財產之事，恐嚇他人致生危害於
     安全者而言，如對於他人之生命、身體等，以現實之強暴
     、脅迫手段加以危害要挾，使人行無義務之事或妨害人行
     使權利，即應構成刑法第304條之強制罪，縱有恐嚇行為，
     亦僅屬犯強制罪之手段，無更論以恐嚇危害安全罪之餘地
     （最高法院84年度台非字第194號判決意旨參照）。查，就
     犯罪事實欄一(一)部分，被告賴武聖以前揭強暴、脅迫手
     段加以危害要挾，使告訴人賴建忠行前揭無義務之事，及
     妨害其在上揭住處休息之權利，即應構成強制罪，被告賴
     武聖恫嚇前揭話語、作勢以棍棒攻擊告訴人賴建忠車輛等
     恐嚇行為，亦屬犯強制罪之手段，不另論罪。起訴及併辦
     意旨認被告賴武聖係涉犯刑法第305條之恐嚇危害安全罪、
     同法第304條第1項之強制罪，容有誤會，應予更明，附此
     敘明。
 (三)被告賴建忠所犯上開恐嚇危害安全、毀損他人物品2罪，犯
     意各別，行為互異，在刑法評價上各具獨立性，應分論併
     罰。
 (四)又移送併辦意旨書所載犯罪事實，核與起訴書所載犯罪事
     實相同，為事實上同一案件，本院自已審酌，附此敘明。
 (五)爰以行為人之責任為基礎，審酌被告賴武聖、賴建忠均已
     屬智識成熟之成年人，不思理性處理彼此間之糾紛，被告
     賴武聖竟恣意對告訴人賴建忠為上開強制行為，被告賴建
     忠則恣意對被告賴武聖、劉瓊玉分別為前開恐嚇及毀損他
     人物品行為，所為自有不當；惟考量被告賴建忠、賴武聖
     犯後均坦承犯行，深表悔悟，被告賴建忠雖有意願就本案
     進行調解，然被告賴武聖以家族間與其等間之糾紛眾多而
     無意願調解等犯後態度；兼衡被告2人犯罪之動機、目的、
     手段、對告訴人賴建忠、賴武聖所造成憂懼程度、告訴人
     劉瓊玉遭毀損物品之價值，暨考量被告賴建忠於本院審理
     時自陳；高職畢業、經營咖啡公司、與父母親、配偶及小
     孩同住、育有小學四年級及國中一年級之子女，家庭經濟
     狀況小康，現在負債累累；被告賴武聖於本院審理時自陳
     高職畢業、游泳池機房維修、與配偶、就讀大學、國中之
     兩名女兒同住、家庭經濟狀況小康等情(見本院卷第212至2
     13頁)，量處如主文所示之刑，並諭知易科罰金之折算標準
     。另就犯罪事實欄一(二)、(三)部分，斟酌被告賴建忠所
     犯前開2罪之犯罪態樣、侵害法益之異同、2次犯行時間與
     空間之密接程度，定其應執行刑如主文所示，並諭知易科
     罰金之折算標準。
四、沒收部分：
    按供犯罪所用、犯罪預備之物或犯罪所生之物，屬於犯罪行
    為人者，得沒收之；前二項之沒收，於全部或一部不能沒收
    或不宜執行沒收時，追徵其價額；宣告前二條之沒收或追徵
    ，有過苛之虞、欠缺刑法上之重要性、犯罪所得價值低微，
    或為維持受宣告人生活條件之必要者，得不宣告或酌減之，
    刑法第38條第2項前段、第4項、第38條之2第2項分別定有明
    文。經查，被告雖於犯罪事實欄一(一)使用其所有之木質棍
    棒丟擲告訴人賴建忠上揭住處及鄰屋之鐵捲門製造鐵器撞擊
    聲，惟該棍棒並未扣案，且依卷存事證無法認定該棍棒現仍
    存在，又木質棍棒取得並不困難、替代性高，其單獨存在尚
    不具刑法上之非難性，倘予宣告沒收、追徵，僅徒耗損後續
    執行程序資源，對刑罰之一般預防或特別預防助益甚微，認
    無刑法上重要性，爰依刑法第38條之2第2項規定不予宣告沒
    收，附此敘明。
五、不另為公訴不受理部分：
 (一)公訴意旨另以：被告賴武聖於110年5月25日19時3分許，至
     賴建忠之臺中市○○區○○路0段00號，基於毀損他人之物之犯
     意，摔破桌子玻璃，足生損害於告訴人賴建忠，因認被告
     賴建忠尚涉犯刑法第354條之毀損罪嫌。
 (二)按告訴乃論之罪，告訴人於第一審辯論終結前得撤回其告
     訴；告訴經撤回者，應諭知不受理之判決，刑事訴訟法第2
     38條第1項、第303條第3款分別定有明文。
 (三)經查，被告賴武聖涉犯之刑法第354條之毀損他人物品罪，
     依同法第357條規定，係告訴乃論之罪。茲因告訴人賴建忠
     就被告賴武聖涉犯毀損他人物品罪嫌部分，業已於111年8
     月3日當庭具狀撤回告訴，有撤回告訴狀在卷可稽（見本院
     卷第215頁），本應為不受理之諭知，惟公訴意旨認此部分
     與被告賴建忠所犯前開恐嚇罪部分(惟本院認此部分乃構成
     強制罪，已如上述)係想像競合犯，有裁判上一罪之關係，
     爰不另為不受理之諭知，附此敘明。
據上論斷，應依刑事訴訟法第299條第1項前段，刑法第304條第1
項、第305條、第354條、第41條第1項前段、第51條第6款，刑法
施行法第1條之1第1項，判決如主文。
本案經檢察官何宗霖提起公訴，檢察官黃元亨到庭執行職務。
中　　華　　民　　國　　111 　年　　8 　　月　　31　　日
                  刑事第三庭    法  官  吳孟潔
以上正本證明與原本無異。
如不服本判決應於收受判決後20日內向本院提出上訴書狀，並應
敘述具體理由；其未敘述上訴理由者，應於上訴期間屆滿後20日
內向本院補提理由書（均須按他造當事人之人數附繕本）「切勿
逕送上級法院」。
告訴人或被害人如不服判決，應備理由具狀向檢察官請求上訴，上訴期間之計算，以檢察官收受判決正本之日起算。                                           書記官  林育蘋          
中　　華　　民　　國　　111 　年　　9 　　月　　1 　　日

附錄論罪科刑法條
刑法第304條第1項
以強暴、脅迫使人行無義務之事或妨害人行使權利者，處3年以
下有期徒刑、拘役或9千元以下罰金。
中華民國刑法第305條
以加害生命、身體、自由、名譽、財產之事恐嚇他人，致生危害
於安全者，處2年以下有期徒刑、拘役或9千元以下罰金。
刑法第354條
毀棄、損壞前2條以外之他人之物或致令不堪用，足以生損害於
公眾或他人者，處2年以下有期徒刑、拘役或1萬5千元以下罰金
。